【裁判字號】    91,訴,1158
【裁判日期】    920429
【裁判案由】    殺人未遂等
【裁判全文】
臺灣臺南地方法院刑事判決
    公  訴  人  臺灣台南地方法院檢察署檢察官
    被      告  丙○○
    指定辯護人  本院公設辯護人  乙○○
右列被告因殺人未遂案件，經檢察官提起公訴（九十一年度偵字第一０五二號），本
院判決如左：
    主  文
丙○○殺人未遂，處有期徒刑貳年柒月。於刑之執行完畢或赦免後，令入相當處所施
以監護貳年。扣案之打火機壹個沒收。
    事  實
一、丙○○患有精神官能性憂鬱症，有視、聽幻覺與被害妄想等精神症狀，未持續治
    療，酒後達精神耗弱程度，於民國九十一年十月七日二時十三分許，在台南縣六
    甲鄉○○村○○街一○六號，見戊○○與友人甲○○、己○○、丁○○等人喝酒
    聊天，索酒一杯喝後欲再索飲而未得，復向戊○○敬煙未被接受，而心生不滿，
    預見以汽油潑灑人身引燃，足以造成死亡之結果，竟基於殺人之間接故意，至其
    所有之機車置物箱內取出寶特瓶裝，平日供打草機使用之汽油一瓶，打開瓶蓋後
    走向戊○○面前，潑灑汽油至戊○○身上，旋以其所有之打火機點火引燃，致戊○○全身著火，因而受有全身體表面積百分之二十之二度燒傷、全身體表面積百
    分之四之三度燒傷（含臉部、前胸、雙側上肢等處），併吸入性傷害，而有生命
    危險，後經其他在場之人緊急將火撲滅，並將戊○○送國立成功大學附設醫院急
    救，始幸免於難。嗣經警據報，前往處理，並扣得前揭打火機一個。
二、案經戊○○訴由台南縣警察局麻豆分局報請台灣台南地方法院檢察署檢察官偵查
    起訴。
    理  由
一、訊據被告丙○○矢口否認犯行，辯稱：伊當時神狀況不是很清楚，所以事情是怎
    麼發生的不知道云云。經查：
    (一)右揭事實，業據被告丙○○亦於警訊供認：潑灑戊○○之汽油是太太何秀燕
        一星期前所購買，放在機車置物箱內，供除草機加油用，伊取出向戊○○身
        上潑灑（見警訊筆錄）；又於本院審理時供認：扣案之打火機，是伊抽菸用
        的，也是本件點燃汽油所用（見本院卷第一０八頁）等語。又告訴人戊○○
        分於警訊及本院訴稱：伊原先跟朋友甲○○、及兩位不知姓名的人在一起喝
        酒，被告過來要酒喝，伊倒給一杯，喝完後被告又要一杯，伊沒有給，被告
        就離開，隔了一會兒，被告騎機車回來，向伊敬煙，伊拒絕，被告就到停放
        的機車上拿汽油，從伊側面走過來潑灑身上，伊聞道汽油味站起來，被告就
        拿打火機往伊身上點火等語，指訴綦詳（見偵卷第三十頁至三十三頁；本院
        卷第八十二頁）。再證人甲○○證稱：於九十一年十月六月二十二時許，伊
        原本跟戊○○一起喝酒，而丁○○也有在那裡，被告丙○○則在廟的另外一
        邊，被告過來要酒喝，給被告一杯，因看被告已經有喝過了，已經酒醉，就
        叫被告喝完後，趕快回家，之後伊就進去廟裡面大約一個多小時再出來，見
        己○○也來到那裡，就問己○○要不要喝酒，又去買了二瓶玉泉清酒與己○○一起喝，當時被告騎機車進到廟裡，向我們敬煙，而戊○○沒有拿。被告
        如何去拿汽油的不清楚，但過來潑汽油的時候伊有看到，汽油是用小瓶的寶
        特瓶裝著，靠近戊○○約一尺的位置，就往戊○○的胸部潑去，然後再以打
        火機點火，第一次沒有點著，第二次在點火時，戊○○有用手要去撥開打火
        機但就著火等情。並有國立成功國大學醫學院附設醫院診斷證明書一紙、現
        場照片四張在卷可證及扣案之打火機一個可考。則被告於右揭時地對告訴人
        戊○○身上潑灑汽引燃之事實，即可認定。
    (二)汽油是由石油提煉而出之油料，揮發性高、燃點甚低，潑灑人身引燃，火勢
        極猛，有被焚燒死亡之可能，被告年逾四十，非無社會閱歷之人，此當為其
        所預見，竟因敬煙遭拒氣忿，而不顧後果悍然為之，縱其主觀上無殺人之直
        接故意，實難謂其無間接之故意。況告訴人戊○○遭潑灑汽油引燃火勢，導
        致全身體表面積百分之二十之二度燒傷、全身體表面積百分之四之三度燒傷
        （含臉部、前胸、雙側上肢等處），併吸入性傷害，有生命危險，亦經國立
        成功大學附設醫院於九十一年十一月二十九日以九一成附醫外字第一一六一
        ０號函附甚明（見本院卷第五十二頁）。則被告間接殺人之故意，至為顯然
        。
    (三)綜上所述，被告所辯，當時精神狀況不是很清楚，所以事情是怎麼發生的不
        知道云云，無非飾卸之詞，不足採信。本件事證明確，被告犯行，洵可認定
二、核被告丙○○基於間接殺人之故意，在戊○○身上潑灑汽油引燃，因送醫急救得
    宜，始幸免於難，被告所為，係犯刑法第二百七十一條第二項、第一項殺人未遂
    罪。被告已著手於上開殺人行為之實行而不遂，為未遂犯，依刑法第二十六條規
    定按既遂犯之刑度減輕之。又被告患有精神官能性憂鬱症，有視、聽幻覺與被害
    妄想等精神症狀，未持續治療，行為時復飲酒達精神耗弱程度，有奇美醫院診斷
    證明書及九十二年三月二十五日九二美分字第九八號函附精神鑑定報告書可參（
    本院卷第三十二頁、第八十七頁），依刑法第十九條第二項規定遞減輕其刑。爰
    審酌被告犯罪之動機、目的、手段、所生危害、犯罪後態度等一切情狀，量處如
    主文所示之刑。又因精神耗弱而減輕其刑者，得於刑之執行完畢或赦免後，令入
    相當處所施以監護，刑法第八十七條第二項定有明文。被告因患有精神官能性憂
    鬱症，有視、聽幻覺與被害妄想等精神症狀，本件犯行時亦因酒後達精神耗弱程
    度，有上開診斷書及鑑定書足憑，為求被告能接受妥適之治療與監護，並避免其
    再度造成社會之危險，爰併宣告令入相當處所施以監護二年。扣案之打火機一個
    ，係被告所有，供犯罪所用之物，業經被告供明卷，應依刑法第三十八條第一項
    第二款宣告沒收。
據上論斷，應依刑事訴訟法第二百九十九條第一項前段，刑法第二百七十一條第二項
、第一項、第二十六條前段、第十九條第二項、第八十七條第二項、第三項、第三十
八條第一項第二款，判決如主文。
本案經檢察官張婉寧到庭執行職務。
中      華      民      國      九十二      年    四    月    二十九    日
                                  臺灣臺南地方法院刑事第四庭
                                          法  官  蘇  清  水
右正本證明與原本無異。
如不服本判決，應於判決送達後十日內，向本院提出上訴狀。（應附繕本）
                                          書記官  陳  信  良
中      華      民      國      九十二      年    四    月    二十九    日
論罪參考法條：
中華民國刑法第二百七十一條
殺人者，處死刑、無期徒刑或十年以上有期徒刑。
前項之未遂犯罰之。


司法院資訊處製作；財團法人民間司法改革基金會備份。
